臺灣臺中地方法院刑事判決　　　　　　 100年度訴字第2442號
公　訴　人　臺灣臺中地方法院檢察署檢察官
被　　　告　張淑玲
上列被告因違反毒品危害防制條例案件，經檢察官提起公訴（
100年度毒偵字第1512號），因被告所犯非死刑、無期徒刑、最
輕本刑三年以上有期徒刑之罪或高等法院管轄第一審案件，經被
告就被訴事實為有罪之陳述，本院合議庭裁定由受命法官獨任進
行簡式審判程序，判決如下：
    主    文
張淑玲施用第一級毒品，處有期徒刑壹年，扣案第一級毒品海洛
因壹包（驗餘淨重：零點零零零貳公克）沒收銷毀之；針筒拾支
、電子秤壹個、分裝袋壹包、塑膠鏟管貳支、鐵製鏟器壹片、布
包壹個，均沒收。又施用第二級毒品，處有期徒刑柒月，扣案玻
璃球參支、吸食器壹個、塑膠鏟管貳支、鐵製鏟器壹片、布包壹
個，均沒收。應執行有期徒刑壹年伍月，扣案第一級毒品海洛因
壹包（驗餘淨重：零點零零零貳公克）沒收銷毀之；針筒拾支、
電子秤壹個、分裝袋壹包、塑膠鏟管貳支、鐵製鏟器壹片、布包
壹個、玻璃球參支、吸食器壹個，均沒收。
    犯罪事實
一、張淑玲前於民國88年間，因施用毒品案件，經觀察、勒戒後
    ，認無繼續施用毒品之傾向，於89年1月10日觀察、勒戒執
    行完畢釋放出所，並經臺灣臺中地方法院檢察署檢察官於89
    年1月14日以88年度毒偵字第2742號為不起訴處分確定。其
    復於上開觀察、勒戒執行完畢釋放後5年內之89年間，再犯
    施用毒品案件，經觀察、勒戒後，因有繼續施用之傾向，由
    臺灣臺中地方法院檢察署檢察官於89年6月15日以89年度毒
    偵字第3588號聲請強制戒治並提起公訴，經本院於89年10月
    12日以89年度訴字第1663號判決處有期徒刑8月、5月，定應
    執行有期徒刑1年確定；強制戒治部分，則於90年6月21日執
    行期滿。
二、詎張淑玲仍不知悔改，明知海洛因、甲基安非他命分別為毒
    品危害防制條例第2條第2項第1款及第2款所規範之第一級與
    第二級毒品，不得持有、施用，竟基於施用第一級毒品海洛
    因之犯意，於100年4月5日晚上某時許，在其友人蕭雅慧（
    起訴書誤載為「惠」，並經公訴人當庭更正）位在臺中市○
    ○區○○路2段55號13樓之4住處內，以將海洛因摻水稀釋置
    入針筒後注射手臂血管之方式，施用第一級毒品海洛因1次
    。另基於施用第二級毒品之犯意，於同日晚上某時許，在上
    開住處，以將甲基安非他命置於玻璃球內點火燃燒吸食煙氣
    之方式，施用第二級毒品甲基安非他命1次。嗣經警於100年
    4月6日上午7時50分許，持本院100年度聲搜字第1175號搜索
    票，前往上址搜索，並扣得張淑玲持有之第一級毒品海洛因
    1包（驗前淨重：0.0009公克；驗餘淨重：0.0002公克）、
    針筒10支、玻璃球3支、吸食器1個、分裝袋1包、塑膠鏟管2
    支、鐵製鏟器1片、布包1個、電子秤1個。並採集張淑玲之
    尿液送驗，呈嗎啡、甲基安非他命陽性反應，查悉上情。
三、案經臺中市政府警察局豐原分局報告臺灣臺中地方法院檢察
    署檢察官偵查起訴。
    理    由
壹、程序方面
一、按除被告所犯為死刑、無期徒刑、最輕本刑為3年以上有期
    徒刑之罪或高等法院管轄第一審案件者外，於第一次審判期
    日前之準備程序進行中，被告先就被訴事實為有罪之陳述時
    ，審判長得告知被告簡式審判程序之旨，並聽取當事人、代
    理人、辯護人及輔佐人之意見後，裁定進行簡式審判程序，
    刑事訴訟法第273條之1第1項定有明文。查被告張淑玲被訴
    施用毒品案件，非前開不得進行簡式審判程序之案件，經被
    告於準備程序時就被訴之事實為有罪之陳述，且經本院告知
    被告簡式審判程序之旨，聽取被告及檢察官之意見後，爰依
    上揭規定裁定改依簡式審判程序審判之，先予敘明。
二、又簡式審判程序之證據調查，不受刑事訴訟法第159條第1項
    規定之限制，參諸刑事訴訟法第273條之2規定甚明。因此有
    關傳聞證據之證據能力限制規定無庸予以適用，且本案各項
    證據均無非法取得之情形，故本案以下所引證據，自均得作
    為認定事實之證據。
貳、實體方面
一、上揭犯罪事實，業據被告張淑玲於檢察事務官詢問及本院準
    備程序、審理時坦認不諱，而被告為警查獲後所採集之尿液
    送驗結果，確呈嗎啡（施用海洛因者會在其體內代謝為嗎啡
    成分殘留，並經由尿液排出）、甲基安非他命陽性反應，有
    臺中市政府警察局豐原分局委託尿液檢驗代號與真實姓名對
    照表、詮昕科技股份有限公司出具之濫用藥物尿液檢驗報告
    影本各1份在卷可稽（見警卷第28頁、毒偵卷第36頁），並
    有扣案之第一級毒品海洛因1包（驗前淨重：0.0009公克；
    驗餘淨重：0.0002公克）、針筒10支、玻璃球3支、吸食器1
    個、分裝袋1包、塑膠鏟管2支、鐵製鏟器1片、布包1個、電
    子秤1個可佐，復有行政院衛生署草屯療養院鑑定書1份（見
    毒偵卷第17頁）、查獲物之照片6張（見警卷第19頁至第21
    頁）附卷可參，足認被告之自白與事實相符，應堪採信。
二、按毒品危害防制條例於92年7月9日修正公布，自93年1月9日
    施行，其中第20條、第23條將施用毒品之刑事處遇程式，區
    分為「初犯」、「5年內再犯」及「5年後再犯」。依其立法
    理由之說明：「初犯」，經觀察、勒戒或強制戒治後，應為
    不起訴處分或不付審理之裁定；經觀察、勒戒或強制戒治執
    行完畢釋放後，「5年內再犯」者，因其再犯率甚高，原實
    施之觀察、勒戒及強制戒治既已無法收其實效，爰依法追訴
    或裁定交付審理。至於經觀察、勒戒或強制戒治執行完畢釋
    放後，「5年後再犯」者，前所實施之觀察、勒戒或強制戒
    治已足以遮斷其施用毒品之毒癮，為期自新及協助其斷除毒
    癮，仍適用「初犯」規定，先經觀察、勒戒或強制戒治之程
    式。從而依修正後之規定，僅限於「初犯」及「5年後再犯
    」二種情形，始應先經觀察、勒戒或強制戒治程式。倘被告
    於5年內已再犯，經依法追訴處罰，縱其第3次（或第3次以
    上）再度施用毒品之時間，在初犯經觀察、勒戒或強制戒治
    執行完畢釋放5年以後，已不合於「5年後再犯」之規定，且
    因已於「5年內再犯」，顯見其再犯率甚高，原實施觀察、
    勒戒或強制戒治，已無法收其實效，即應依該條例第10條處
    罰（最高法院97年9月9日97年度第5次刑事庭會議決議參照
    ）。經查：被告前於88年間，因施用毒品案件，經觀察、勒
    戒後，認無繼續施用毒品之傾向，於89年1月10日觀察、勒
    戒執行完畢釋放出所，並經臺灣臺中地方法院檢察署檢察官
    於89年1月14日以88年度毒偵字第2742號為不起訴處分確定
    。復於89年間，再犯施用毒品案件，經觀察、勒戒後，因有
    繼續施用毒品之傾向，由臺灣臺中地方法院檢察署檢察官於
    89年6月15日以89年度毒偵字第3588號聲請強制戒治並提起
    公訴，經本院於89年10月12日以89年度訴字第1663號判決處
    有期徒刑8月、5月，定應執行有期徒刑1年確定；強制戒治
    部分，則於90年6月21日執行期滿，此有臺灣高等法院被告
    前案紀錄表附卷可憑。本件被告3犯施用第一級及第二級毒
    品，雖係發生於初犯觀察、勒戒執行完畢釋放後5年後，惟
    因上開2犯施用第一級與第二級毒品係在初犯觀察、勒戒執
    行完畢釋放後5年內犯之，依照上開說明，本件3犯施用毒品
    ，應依法論科。本件事證已臻明確，被告犯行，洵堪認定。
三、核被告張淑玲所為，係犯毒品危害防制條例第10條第1項及
    第2項之施用第一級毒品海洛因及第二級毒品甲基安非他命
    罪。被告為供施用而持有第一級毒品海洛因及第二級毒品甲
    基安非他命，其持有海洛因與甲基安他命之低度行為，應為
    施用之高度行為所吸收，不另論罪。至被告所犯上開2罪間
    ，犯意各別，行為互殊，應予分論併罰。爰審酌被告前有多
    次施用毒品犯行，經觀察、勒戒、強制戒治及刑罰之執行，
    仍未能自我克制以戒除毒癮；惟念其犯罪後坦承犯行之態度
    等一切情狀，分別量處如主文所示之刑，並定其應執行之刑
    ，以示懲儆。
四、沒收部分：
（一）扣案之第一級毒品海洛因1包（驗前淨重：0.0009公克；
      驗餘淨重：0.0002公克），屬毒品危害防制條例第2條第2
      項第1款所稱之第一級毒品，被告供承係供其個人施用，
      應依同條例第18條第1項前段之規定，於本案中諭知沒收
      銷燬之。
（二）又扣案之針筒10支、玻璃球3支、吸食器1個、分裝袋1包
      、塑膠鏟管2支、鐵製鏟器1片、布包1個、電子秤1個，則
      為被告所有且供其施用海洛因及甲基安非他命使用之物，
      業據其於警詢與本院訊問時供承甚明，應依刑法第38條第
      1項第2款之規定，宣告沒收。
（三）至於扣案之內置行動電話門號0000000000號手機1支（含
      SIM卡1張，序號：00000000000000-0號），經核尚與被告
      於本案中所犯施用第一級及第二級毒品罪行無涉，難認與
      本案犯罪事實有何關聯，爰不予沒收之諭知，併此敘明。
據上論斷，應依刑事訴訟法第273條之1第1項、第299條第1項前
段，毒品危害防制條例第10條第1項、第2項、第18條第1項前段
，刑法第11條、第38條第1項第2款、第51條第5款，判決如主文
。
中    華    民    國   100    年    10    月    5     日
                  刑事第三庭    法  官  陳玟珍
以上正本證明與原本無異。
如不服本判決應於收受送達後10日內向本院提出上訴書狀，並應
敘述具體理由；其未敘述上訴理由者，應於上訴期間屆滿後20日
內向本院補提理由書（均須按他造當事人之人數附繕本）「切勿
逕送上級法院」。
                                書記官  詹東益
中    華    民    國   100    年    10    月    5     日
附錄論罪科刑法條：
毒品危害防制條例第10條第1項、第2項
毒品危害防制條例第10條
施用第一級毒品者，處 6 月以上 5 年以下有期徒刑。
施用第二級毒品者，處 3 年以下有期徒刑。